ACORDAO-COMPLETO-2376795

ACÓRDÃO 14551/2019 ATA 44/2019 - PRIMEIRA CÂMARA

VISTOS, relatados e discutidos estes autos de aposentadoria, os Ministros do Tribunal de Contas da União, reunidos em Sessão da 1ª Câmara, ante as razões expostas pelo Relator, e com fundamento nos arts. 1º, inciso V, e 39, inciso II, ambos da Lei 8.443, de 16 de julho de 1992, c/c o art. 259, inciso II, do Regimento Interno desta Corte de Contas, ACORDAM em:
9.1. considerar legal o ato constante da peça 2, relativo à aposentadoria de Ruben Raul Werner, autorizando-lhe o correspondente registro, nos termos do art. 260, § 1º, do Regimento Interno desta Corte de Contas; 
9.2. determinar à Superintendência de Administração do Ministério da Fazenda no Estado do Rio Grande do Sul que acompanhe os Mandados de Segurança 35.410, 35.494, 35.498, 35.490, 35.498, 35.500, 35.812 e 35.836, em tramitação no Supremo Tribunal Federal, e, em caso de decisão desfavorável ao interessado, faça cumprir o disposto no subitem 9.2.2 do Acórdão 2760/2017-TCU-Plenário, sob pena de responsabilização solidária da autoridade administrativa omissa;
9.3. determinar à Secretaria de Fiscalização de Pessoal que:
9.3.1. acompanhe os Mandados de Segurança 35.410, 35.494, 35.498, 35.490, 35.498, 35.500, 35.812 e 35.836, em tramitação no Supremo Tribunal Federal, e, em caso de decisão desfavorável ao Sr. Ruben Raul Werner, monitore o cumprimento do subitem 9.2.2 do Acórdão 2760/2017-TCU-Plenário;
9.3.2. dê ciência deste Acórdão ao órgão de origem.

Pessoal. Aposentadoria.

Primeira Câmara

Superintendência de Administração do Ministério da Fazenda/RS.

3. Interessado:  Ruben Raul Werner (XXX.553.100-XX).

13.1. Ministros presentes: Walton Alencar Rodrigues (Presidente) e Benjamin Zymler.
13.2. Ministros-Substitutos convocados: Augusto Sherman Cavalcanti (Relator) e Marcos Bemquerer Costa.
13.3. Ministro-Substituto presente: Weder de Oliveira.

AUGUSTO SHERMAN

Cuidam os presentes autos da aposentadoria do Sr. Ruben Raul Werner, concedida no cargo de Auditor-Fiscal da Receita Federal do Brasil, conforme os termos constantes da peça 2, cujo ato foi encaminhado ao Tribunal por intermédio do sistema e-pessoal, na sistemática definida na IN 78/2018, com parecer do órgão de controle interno pela legalidade. 
2.	A unidade técnica, em sucinto pronunciamento visto à peça 4, propôs a prejudicialidade da análise de mérito do ato concessório em decorrência do falecimento do interessado ocorrido em 11/1/1999.
3.	O Ministério Público, neste ato representado pela Procuradora-geral Cristina Machado da Costa e Silva, emitiu o parecer constante da peça 8, lavrado nos seguintes termos:
	"Versam os autos sobre o ato de aposentadoria de Ruben Raul Werner, no cargo de Auditor-Fiscal da Receita Federal do Brasil.
2.	Após a realização de crítica eletrônica, a Secretaria de Fiscalização de Pessoal - Sefip - identificou o falecimento do ex-servidor no sistema de óbitos da Previdência Social - Sisobi, razão pela qual opinou por que o ato de peça n.º 2 tivesse a apreciação considerada prejudicada, por perda de objeto, ante a cessação dos efeitos financeiros do benefício (peças n.ºs 4 e 5) .
3.	Ocorre que, em consulta ao sistema Siape, verifica-se que o inativo encontra-se vivo e com pagamento ativo. Além disso, ao pesquisarmos a base do sistema Sisobi, identificamos que, para o mesmo CPF do interessado, há a informação do falecimento de Irene Schuch Werner, genitora do ex-servidor, a contar de 11/01/1999 (peças n.ºs 6 e 7) .
4.	Por esse motivo, consideramos que o ato de peça n.º 2 não estaria prejudicado, por perda de objeto, uma vez que ainda há a geração de efeitos financeiros, razão pela qual deixamos de acolher a proposta trazida pela Sefip às peças n.ºs 4/5.
5.	Ao percorrermos o formulário de peça n.º 2, não identificamos nenhuma irregularidade capaz de macular a concessão em análise, motivo pelo qual opinamos pela legalidade e registro da aposentadoria ora apreciada.
6.	Por todo o exposto, com as vênias de estilo por divergir do encaminhamento proposto pela Sefip às peças n.ºs 4 e 5, esta representante do Ministério Público de Contas propõe ao Tribunal que considere legal e ordene o registro do ato de aposentadoria de Ruben Raul Werner (CPF n.º XXX.553.100-XX) , no cargo de Auditor-Fiscal da Receita Federal do Brasil - ato de peça n.º 2"
	É o relatório.

não há.

Procuradora-Geral Cristina Machado da Costa e Silva.

PESSOAL. APOSENTADORIA. PERCEPÇÃO DE PARCELA DENOMINADA "BÔNUS DE EFICIÊNCIA E PRODUTIVIDADE" DE NATUREZA PRO LABORE FACIENDO IMUNE DE CONTRIBUIÇÃO PREVIDENCIÁRIA. FALHA SUPERVENIENTE AO INÍCIO DA VIGÊNCIA DO ATO. DECISÕES LIMINARES EXARADAS PELO SUPREMO TRIBUNAL FEDERAL. IMPOSSIBILIDADE DE EXCLUSÃO DA VANTAGEM. LEGALIDADE E REGISTRO. DETERMINAÇÕES. CIÊNCIA.

APOSENTADORIA (APOS)

Versam os presentes autos acerca da aposentadoria do Sr. Ruben Raul Werner, concedida no cargo de Auditor-Fiscal da Receita Federal do Brasil. 
2.	Quanto ao mérito, a unidade técnica propôs que a análise do ato fosse considerada prejudicada em razão do falecimento do ex-servidor que teria ocorrido em janeiro de 1999.
3.	O Ministério Público divergiu da proposta alvitrada pela Sefip, haja vista que, de acordo com pesquisa realizada no Sisob, averiguou que o óbito ali registrado se refere, na realidade, à Sr.ª Irene Schuch Werner, genitora do ex-servidor, e, ainda, em pesquisa no Siape, constatou que o aposentado continua com pagamento ativo (peças 6 e 7) . 
4.	De plano, à luz do que se extrai dos documentos resultantes das pesquisas realizadas, acolho o parecer do Ministério Público, cuja conclusão é pela legalidade da concessão e registro do ato respectivo, fazendo, contudo, algumas considerações.
5.	É que ao examinar o comprovante de rendimentos constante da peça 7, dentre as parcelas que compõem os proventos da inatividade, consta rubrica alusiva ao "Bônus de Eficiência e Produtividade", no importe de R$ 1.050,00, instituída pela Lei 13.464/2017. A matéria tem sido objeto de debates neste Tribunal, haja vista que não há a incidência da correspondente contribuição previdenciária, em afronta à Constituição Federal vigente, a exemplo dos Acórdãos 2.463/2017 e 631/2018, ambos do Plenário, e Acórdão 2245/2018-TCU-Primeira Câmara, entre outros.
6. 	Em que pese a irregularidade do pagamento da aludida parcela, este Tribunal tem deixado de fazer determinação com vistas à exclusão da rubrica dos proventos dos interessados, em face de decisões liminares proferidas pelo Supremo Tribunal Federal em sede dos Mandados de Segurança 35.410, 35.494, 35.498, 35.490 e 35.500, no sentido de "determinar que o Tribunal de Contas da União, nos casos concretos submetidos à sua apreciação, se abstenha de afastar a incidência dos §§ 2º e 3º dos artigos 7º e 17 da Medida Provisória 765/2016, convertida na Lei 13.464/2017". 
7.	Com essas considerações, entendo que a aposentadoria ora em apreço pode ser considerada legal, autorizando-se o registro do ato respectivo, com determinação à Superintendência de Administração do Ministério da Fazendo no Estado do Rio Grande do Sul, para que acompanhe o deslinde dos Mandados de Segurança 35.410, 35.494, 35.498, 35.490 e 35.500 em trâmite no Supremo Tribunal Federal, e, na hipótese de desfecho desfavorável ao interessado, faça cumprir o disposto no subitem 9.2.2 do Acórdão 2760/2017-TCU-Plenário, sob pena de responsabilização solidária da autoridade administrativa omissa.
Ante o exposto, acolhendo o parecer da representante do Ministério Público, manifesto-me por que o Tribunal aprove o Acórdão que ora submeto à deliberação deste Colegiado.
TCU, Sala das Sessões Ministro Luciano Brandão Alves de Souza, em 3 de dezembro de 2019.
AUGUSTO SHERMAN CAVALCANTI 
Relator